最高法院刑事判決　　　　　　　　　　　　　　　　八十七年度台上字第九六二號
　　上　訴　人　甲○○
右上訴人因妨害公務案件，不服台灣高等法院台南分院中華民國八十六年三月五日第
二審判決（八十五年度上訴字第一五九六號，起訴案號：台灣雲林地方法院檢察署八
十四年度偵字第三七六○號），提起上訴，本院判決如左：
    主  文
原判決撤銷，發回台灣高等法院台南分院。
    理  由
本件原判決認定上訴人甲○○並未向台灣電力股份有限公司（下稱台電公司）雲林區
營業處申請核准登記為電器承裝業並領得電器承裝業登記執照，不得在雲林縣轄區經
營電器承裝業務，詎竟於民國八十三年間，先透過知情且有犯意聯絡之黃重欽及黃玉
美（均由檢察官另行偵辦）介紹，向不知情之王永津、趙萬福、羅不三人（均經檢
察官為不起訴處分）分別借得南台電業社、南立電業社、圓達水電行之營業執照，旋
以各該商號名義與台電公司雲林區營業處簽訂「電器承裝業營業契約」，取得已蓋用
各該商號及其負責人印鑑章之「台灣區電器工程工業同業公會證明單」，暨已蓋用印
鑑章之「竣工報告單」、「自備屋內外線路設計圖」等空白文件，即基於概括之犯意
，自八十四年一月間起，由有犯意聯絡之龔雲煌、蘇武義冒用台電公司人員或佯稱標
得台電公司工程人員名義，先後在雲林縣大埤鄉、古坑鄉、二崙鄉等地，向如原判決
附表所示用電戶招攬其等原裝設單相二線式一一○伏特電表，更換較大容量單相三線
式一一○＼二二○伏特，每戶費用新台幣（下同）約五千五百元，致該等用電戶陷於
錯誤而允予更換，足生損害於台電公司對用電戶之信用。其方法為：徵得用電戶同意
更換較大電表後，再以該等用電戶名義填載「變更用電（增設）登記單」及「開再封
印申請單」，未待核准，即擅自囑託知情且有犯意聯絡之不詳姓名成年男子施工，復
明知電表封印鎖係台電公司委託用電戶所掌管具有文書性質，竟未經許可，擅加損壞
，進行屋內線換裝工程，且明知上述工程並非上開商號所製作，竟將該等不實事項填
載於其業務上所掌管之「竣工報告單」及「自備屋內外線路設計圖」，持向台電公司
申報竣工，足以生損害於台電公司對用電審核之正確性等情，因而撤銷第一審之科刑
判決，改判仍依牽連犯論上訴人以共同連續損壞（原判決將「壞」誤為「害」）公務
員職務上委託第三人掌管之文書罪，處有期徒刑拾月，併予宣告緩刑年，雖非無見
。惟查：(一)檢察官就犯罪事實一部起訴者，其效力及於全部，刑事訴訟法第二百六十
七條定有明文。本件依原判決所認定之事實，上訴人犯罪之時間係自八十四年一月間
起（行為終了日期未認定，詳後述），而本件原判決係於八十六年三月五日宣判。茲
據台灣雲林地方法院檢察署於八十六年六月四日、七月二十五日，以雲檢清慎字第一
○五五六號、雲檢清勤字第一四三三八號函，分別檢送該署八十六年度偵字第二三五
五號、三三七二號甲○○妨害公務偵查案卷，請併本件審理。經核該二案件，其中一
件犯罪時間為八十五年二月間，另一件為八十五年十一月間，有該二偵查卷可稽，均
在原判決宣判前所犯。如本件與該等函送併案審理之案件，其犯罪行為有連續情形，
當為本件起訴效力所及，原判決未及併為審理，難謂無已受請求之事項未予判決之違
背法令。(二)有罪之判決書應記載事實，刑事訴訟法第三百零八條定有明文，所謂事實
不僅指犯罪之行為而言，即犯罪之時、日、處所、動機、目的、手段、結果等與論罪
科刑有關之事項，亦應依法認定予以明確之記載。原判決認定上訴人基於概括之犯意
，自八十四年一月間起，連續並牽連犯刑法第一百三十八條妨害公務，同法第二百十
六條、第二百十五條行使業務上登載不實文書及同法第三百十三條妨害信用等罪，但
對其連續行為各至何時終了並未依法認定，明確記載，本院自無從為適用法律當否之
判斷。(三)有罪之判決書，對於被告有利之證據不採納者，應說明其理由，否則即有理
由不備之違法。原判決認上訴人未待核准，即擅自損壞電表封印鎖，無非以告訴代理
人陳新福、邱維揚、黃思禮之指訴為主要論據。但同為台電公司職員即線路裝修員周
文科、李振億於第一審法院審理時供證：「拆換（電表）時，封印鎖並無破壞，被告
所改換者是屋內線部分，並未更動表外線路。」（見一審卷第一七七頁反面）如周文
科、李振億所證述為實在，與上訴人應否成立刑法第一百三十八條之妨害公務罪至為
攸關，原審未予根究明白，不惟調查未盡，復有理由不備之違法。以上或為上訴意旨
所指摘，或為本院得依職權調查之事項，應認有撤銷原判決發回更審之原因。至牽連
犯之其他部分，基於審判不可分原則，應併予發回。
據上論結，應依刑事訴訟法第三百九十七條、第四百零一條，判決如主文。
中      華      民      國    八十七    年      三      月     十三     日
                              最高法院刑事第二庭
                                  審判長法官  施  文  仁
                                        法官  陳  炳  煌
                                        法官  張  淳  淙
                                        法官  洪  文  章
                                        法官  林  錦  芳
      右正本證明與原本無異
                                              書  記  官
中      華      民      國    八十七    年      三      月     十七     日
